臺灣士林地方法院交通事件裁定　　　　 96年度交聲字第177號
原處分機關　交通部公路總局台北區監理所
異　議　人
即受處分人　乙○○
上列受處分人因違反道路交通管理處罰條例案件，對於交通部公
路總局台北區監理所96年2 月8 日所為之處分（原處分案號：北
監自裁字40-Z00000000號、北監自裁字40-A00000000號），聲明
異議，本院裁定如下：
    主  文
原北監自裁字40-Z00000000號及北監自裁字40-A00000000號處分
均撤銷。
乙○○汽車行駛時高速公路，行車速度超過規定之最高速限，處
罰鍰新臺幣參仟元，並記違規點數壹點。
乙○○汽車駕駛人駕駛汽車不服從交通勤務警察之稽查，處罰鍰
新臺幣壹仟捌佰元，並記違規點數壹點。
乙○○汽車駕駛人，行車速度，超過規定之最高時速，處罰鍰新
臺幣壹仟捌佰元，並記違規點數壹點。
    理  由
一、原處分意旨略以：
  (一)異議人即受處分人乙○○所有之車號6C-7880 號自用一般小
    客車，於民國92年8 月27日（原處分書誤載為28日）22時34
    分許，在國道1 號公路北向131 公里處有「超速行駛，且拒
    絕停車接受稽查而逃逸」之違規，經警逕行舉發，故依道路
    交通管理處罰條例第40條第1 項，裁處異議人罰鍰新台幣（
    以下同）6,000 元（原北監自裁字40-Z00000000號處分裁處
    罰鍰12,000元，嗣原處分機關以北監自字第0962002396號移
    送書，同意改裁處罰鍰6,000 元）。
  (二)異議人即受處分人乙○○所有之車號6C- 7880號自用一般小
    客車，於民國94年4 月12日1 時03分許，在臺北市○○○路
    ○ 段（往北方向）有「駕駛人行車速度，超過規定之最高時
    速未滿20公里」之違規事實，經警逕行舉發，故依道路交通
    管理處罰條例第40條第1 項，裁處異議人罰鍰新台幣（以下
    同）1,800 元（原北監自裁字40-A00000000號處分裁處罰鍰
    2,400 元，嗣原處分機關以北監自字第0962002396號移送書
    ，同意改裁處罰鍰1,800 元）。
二、異議意旨略以：關於北監自裁字40-A00000000號處分，因為
    舉發照片只看到一半車體，無法令人信服異議人上開小客車
    有在所舉發違規之地點行駛。關於北監自裁字40-Z00000000
    號處分，經警察舉發當時，異議人有出示駕駛執照，並未逃
    逸，且舉發單位須提出物證，例如照片，以證明警員係針對
    異議人之車子測速，異議人之汽車有違規云云。
三、按行政罰法第27條第1 項、第2 項明文規定：「行政罰之裁
    處權，因3 年期間之經過而消滅。前項期間，自違反行政法
    上義務之行為終了時起算。但行為之結果發生在後者，自該
    結果發生時起算。」明白揭櫫行政罰裁處之時效期間為3年
    ，惟行政罰法第45條第1 項、第2 項亦明白規定：「本法施
    行前違反行政法上義務之行為應受處罰而未經裁處，於本法
    施行後裁處者，除第15條、第16條、第18條第2 項、第20條
    及第22條規定外，均適用之。前項行政罰之裁處權時效，自
    本法施行之日起算」，其立法理由第3 點更明揭：「本法施
    行前違反行政法上義務之行為應受處罰而未經裁處者，於本
    法施行後裁處時，其裁處權時效，除非個別行政法律另有規
    定，依其規定外，均自本法施行之日起算。至於有關時效期
    間之規定，自仍適用本法」；參以94年8 月8 日行政院院台
    規字第0940020908號函訂定發布之行政機關因應行政罰法施
    行應注意之法制事項第10點亦規定：「本法施行後，第27
    條第1 項所定行政罰之裁處權因3 年期間而消滅；本法施行
    前，違反行政法上義務之行為應受處罰而未經裁處，於本法
    施行後裁處者，上開第27條第1 項所定裁處權時效之計算，
    應注意依本法第45條第2 項規定辦理」。查道路交通管理處
    罰條例就裁處權時效並無特別規定，是以有關道路交通管理
    處罰條例案件之裁處權時效，悉依行政罰法第45條第2 項之
    規定辦理，而行政罰法業已於95年2 月5 日生效施行，本件
    交通部公路總局臺北區監理所基隆監理站基監字第裁42-A00
    000000號違反道路交通管理事件裁決書裁決日期係於95年9
    月15日，尚在自95年2 月5 日起算3 年之裁處權時效內，先
    予敘明。又按汽車駕駛人，行車速度，超過規定之最高時速
    ，處新臺幣1,200 元以上2,400 元以下罰鍰，並記違規點數
    1 點，道路交通管理處罰條例第40條第1 項、第63條第1 項
    第1 款亦分別定有明文。另按汽車行駛於高速公路、快速道
    路或設站管制之道路，不遵守使用限制、禁止、行車管制及
    管理事項之管制規則而有行車速度超過規定之最高速限或低
    於規定之最低速限者，處汽車駕駛人3,000 元以上6,000 以
    下罰鍰，並記違規點數1 點，道路交通管理處罰條例第33條
    第1 項第1 款、第63條第1 項第1 款亦分別定有明文。復按
    道路交通管理處罰條例曾於94年12月28日修正公布，自95年
    7 月1 日起施行，修正前後道路交通管理處罰條例第33條第
    1 項、第60條第2 項、第40條第1 項，其處罰之要件及法律
    效果均無變動，尚無行政罰法第5 條所定新舊法比較之適用
    先予敘明。
四、經查：
  (一)舉發本件00000000號舉發單之警察丙○○到庭證稱：本件測
    速是伊以雷射槍執行的，使用雷射槍測速乃針對速度比較快
    的車輛，而且雷射槍一次只能測一部車。雷射槍測速描準點
    只有一個紅點，當時伊係針對異議人的車子測速，伊在距離
　　巡邏車228 公尺時測到這部車超速，於是立即放下測速槍拿
    起指揮棒，攔停車子。在測速與攔車時伊都在巡邏車旁站立
    著，於攔下該車之前該車都沒有離開伊視線。攔下這部車後
    才由另一位員警寫違規單等語甚明（見本院96年7 月27日訊
    問筆錄），異議人復自陳渠當時駕車同時在講行動電話，並
    未注意車速，渠跟著前面一輛車駕駛，倘若渠超速，前一輛
    有一定是超速等語，足見異議人也無從確定其自己是否超速
    ，至於跟車云云，縱使屬實，因舉發員警係針對其肉眼所視
    速度比較快之異議人車輛測速，或許前車超速未遭測速舉發
    ，然異議人超速之事實既明，當然不能因前車未遭舉發而謂
    本件舉發有任何錯誤。異議人要求此部分應由舉發員警提出
    違規照片，惟照片僅係證據之一種，人證亦屬刑事訴訟法上
    合法證據之一，此部分違規係用雷射測速槍，未經拍照等情
    ，已據上開證人證述明確，異議人堅稱須有照片為證，係漠
    視人證之證據能力，其異議為無理由。又異議人經舉發警員
    攔下之後，並未出示任何證件，若有出示駕照，警方就不會
    在舉發單上記載「拒絕出示證件」等情，亦業據舉發警員甲
    ○○、丙○○分別到庭結證明確（見本院96年6 月22日及同
    年7 月27日訊問筆錄），異議人空言其有其有出示駕照云云
    ，也不足採。
　(二)本件北監自裁字40-A00000000號處分，異議人上開車輛行經
  　電腦感應區範圍內，經雷達測速器讀取該車行車速度達73公
    里，超過規定時速50公里之速限而自動測照，有卷附之超速
　　照片2 張及舉發機關台北市政府警察局大同分局96年1 月26
  　日北市警同分交字第09630066600 號書函可稽，其中一張照
    出異議人所駕上開汽車之車尾連同車牌，另一張則照出全車
    身連同車尾之車牌，異議人超速違規之事實明確，異議人異
    議理由猶謂僅照出半車身無從認定其違規，於本院訊問時更
    主張上開違規照片不能照出車子在行駛中云云，均不足採。
五、惟汽車駕駛人因交通違規行為為警取締之際，如不配合提出
    行照、駕照等證件接受稽查，核此作為不僅係對於交通執法
    嚴正性之挑戰，且妨害交通取締勤務之順利遂行，應屬上開
    交通管理處罰條例第60條第2 項第1 款規定所指「不服從交
    通勤務警察稽查」之違規行為甚明。至道路交通管理處罰條
    例第60條第1 項所稱「汽車駕駛人有違反該條例之行為，拒
    絕停車接受稽查而逃逸者，處3,000 元以上6,000 元以下罰
    鍰」，由其文義觀之，應指違規駕駛人行駛車輛而有交通違
    規行為在先，嗣為警察覺後，令其停車接受取締，駕駛人竟
    拒絕停車而逕自駕車逃逸之積極行為而言，是汽車駕駛人如
    於觸犯交通違規行為經值勤員警攔停後，消極拒絕出示相關
    行車證件，此等行為，除應該當於「不服從交通勤務警察之
    稽查」，而得依交通管理處罰條例第60條第2 項第1 款予以
    裁處罰鍰，如前所述，尚難逕以同條例第60條第1 項之罰則
    相繩。異議人前揭92年8 月27日之交通違規行為，係違反道
    路交通管理處罰條例第33條第1 項、第60條第2 項第1 款之
    違規行為，原處分機關就異議人之汽車行駛於高速公路或設
    站管制道路，而不遵管制之規定之違規超速部分，處異議人
    罰鍰，惟漏未依同法第63條第1 項第1 款並記違規點數1 點
    ；另異議人94年4 月12日之超速違規行為，係違反同條例第
    40條之規定，原處分機關僅處罰鍰，亦未依同法第63條第1
    項第1 款並記違規點數1 點，於法均尚有不合，異議人此2
    部分之異議雖無理由，然原處分既有瑕疵，即應予撤銷；又
    原處分機關僅以異議人未配合員警出示證件為由，遽認異議
    人有拒絕停車接受稽查而逃逸之行為，依道路交通管理處罰
    條例第60條第1 項第1 款，裁處罰鍰之處分，也屬未洽，已
    如前述，原處分就此部分亦應予撤銷，並由本院依道路交通
    管理處罰條例第33條第1 項第1 款、第60條第2 項第1 款、
    第40條、第63條第1 項第1 款之規定並審酌異議人違規情節
    等一切情狀，諭知異議人如主文第2 、3 、4 項所示之處罰
    。
六、據上論斷，應依道路交通案件處理辦法第20條，裁定如主文
    。
中　　華　　民　　國　　96　　年　　11　　月　　12　　日
                  交通法庭法  官  趙文卿
以上正本證明與原本無異。
如不服本裁定，應於送達後5日內，向本院提出抗告狀。
                          書記官  陳佳伶
中　　華　　民　　國　　96　　年　　11　　月　　19　　日
